【裁判字號】    99,台抗,791
【裁判日期】    991014
【裁判案由】    請求損害賠償再審
【裁判全文】
最高法院民事裁定              九十九年度台抗字第七九一號
抗  告  人  甲○○
            乙○○
            丙○○
            華屋實業股份有限公司
上 列一 人
法定代理人  戊○○  住同上
共      同
訴訟代理人  溫光雄律師
上列抗告人因與相對人丁○○等間請求損害賠償再審事件，對於
中華民國九十九年七月三十日台灣高等法院裁定（九十九年度再
字第一六號），提起抗告，本院裁定如下：
    主  文
原裁定廢棄，應由台灣高等法院更為裁判。
    理  由
按再審之訴，應於三十日之不變期間內提起；前項期間自判決確
定時起算，判決於送達前確定者，自送達時起算；其再審之理由
發生或知悉在後者，均自知悉時起算。民事訴訟法第五百條第一
項、第二項前段分別定有明文。又提起再審之訴，如主張其再審
之理由知悉在後者，就所主張有利於己之事實，固應負舉證之責
。惟再審原告就此所為之舉證，是否責任已盡，而符合再審之程
式，法院仍應為必要之調查。本件抗告人以伊等於民國九十九年
一月二十七日發現未經斟酌之證物，如經斟酌可受較有利益之裁
判為由，依民事訴訟法第四百九十六條第一項第十三款規定，於
同年二月二十六日，就前訴訟程序之原審法院九十二年度訴更(四)
字第八號確定判決對其等不利部分（下稱原確定判決），向原法
院提起再審之訴。除提出訴外人張玉在六十九年十二月二十四
日，根據同年九月二十日決議股權登記所製作之「華菱電氣企業
股份有限公司股東名冊」為證（原法院卷八三頁）外，並提出「
發現」該股東名冊之照片（拍攝日期為九十九年一月二十七日，
同上卷八一頁），作為其等知悉再審理由在後，及遵守法定不變
期間之證明方法。原法院未遑就抗告人所提出該照片之拍攝日期
，是否與實際不符，以進一步調查審認抗告人「發現」上開股東
名冊時點之主張是否屬實。徒以：照片顯示之日期可以調整，非
必與實際日期相符，不足以證明抗告人確於該日期發現未經斟酌
之證物等詞。逕認抗告人於最高法院九十四年十二月二十九日以
九十四年度台上字第二三八六號裁定，駁回抗告人甲○○、丙○
○、華屋實業股份有限公司對原確定判決之上訴（抗告人乙○○
未聲明不服）而確定後，遲至九十九年二月二十六日，始提起再
審之訴，已逾三十日不變期間，遽為抗告人不利之裁定。揆諸首
開說明，尚嫌速斷，而難昭折服。抗告論旨，指摘原裁定為不當
，求予廢棄，非無理由。
據上論結，本件抗告為有理由。依民事訴訟法第四百九十二條，
裁定如主文。
中    華    民    國  九十九  年    十    月   十四   日
                      最高法院民事第三庭
                          審判長法官  蘇  茂  秋
                                法官  李  慧  兒
                                法官  王  仁  貴
                                法官  陳  國  禎
                                法官  高  孟  焄
本件正本證明與原本無異
                                      書  記  官
中    華    民    國  九十九  年    十    月  二十六  日
                                                     ｍ

司法院資訊處製作；財團法人民間司法改革基金會備份。
